【裁判字號】    97,易,4254
【裁判日期】    971217
【裁判案由】    詐欺
【裁判全文】
臺灣臺中地方法院刑事判決              97年度易字第4254號
公  訴  人  臺灣臺中地方法院檢察署檢察官
被      告  甲○○
                      號
                      3
上列被告因詐欺案件，經檢察官提起公訴（97年度偵緝字第2254號）
，本院判決如下：
    主    文
甲○○犯幫助詐欺取財罪，處有期徒刑伍月，如易科罰金，以新
臺幣壹仟元折算壹日。
    事    實
一、甲○○（原名黃冠庭）能預見其提供帳戶予不相識之人使用
    ，可能幫助不詳之犯罪集團掩飾其自己犯罪所得財物，竟仍
    不違其本意，而基於幫助他人違犯詐欺取財犯行之犯意，於
    96年11月28日上午10時46分前之某時，在不詳地點，將其在
    臺灣土地銀行中港分行所開設之帳戶（帳號：000000000000
    000號）之存摺、印章、提款卡及提款卡密碼等資料，轉交
    予姓名、年籍均不詳之詐騙集團成員，供作該犯罪集團成員
    為詐欺犯行時之帳戶，以此方式幫助該犯罪集團成員遂行詐
    欺犯行。嗣該犯罪集團於民國96年11月16日，以電話向乙○
    ○佯稱其中獎，需先預繳稅金，使乙○○不疑有他而陷於錯
    誤，遂於96年11月28日上午10時46分許，依該犯罪集團成員
    指示，將新臺幣（下同）30萬元轉匯入甲○○所申辦之上開
    帳戶內，嗣經乙○○發覺受騙後，報警循線查獲。
二、案經臺中市警察局第六分局報告臺灣臺中地方法院檢察署檢
    察官偵查起訴。
    理    由
一、證據能力部分：
  (一)按被告以外之人於審判外之言詞或書面陳述，除法律有規定
    者外，不得作為證據；被告以外之人於審判中有下列情形之
    一，其於檢察事務官、司法警察官或司法警察調查中所為之
    陳述，經證明具有可信之特別情況，且為證明犯罪事實之存
    否所必要者，得為證據：一、死亡者。二、身心障礙致記憶
    喪失或無法陳述者。三、滯留國外或所在不明而無法傳喚或
    傳喚不到者。四、到庭後無正當理由拒絕陳述者；該言詞或
    書面陳述，雖不符刑事訴訟法第159條之1至第159條之4之規
    定，而經當事人於審判程序同意作為證據，法院審酌該言詞
    陳述或書面陳述作成時之情況，認為適當者，亦得為證據；
    當事人、代理人或辯護人於法院調查證據時，知有第159條
    第1項不得為證據之情形，而未於言詞辯論終結前聲明異議
    者，視為有前項之同意，刑事訴訟法第159條第1項、第159
    條之3、第159條之5分別定有明文。核其立法理由在於傳聞
    證據未經當事人之反對詰問予以核實，乃排斥其證據能力。
    惟當事人如放棄對原供述人之反對詰問權，於審判程序表示
    同意該等傳聞證據可作為證據，此時，法院除認該傳聞證據
    欠缺適當性外，自可承認其證據能力。又當事人、代理人或
    辯護人於調查證據時，知有刑事訴訟法第159條第1項不得為
    證據之情形，卻表示「對於證據調查無異議」、「沒有意見
    」等意思，而未於言詞辯論終結前聲明異議者，應視為已有
    將該等傳聞證據採為證據之同意（參見最高法院94年度臺上
    字第2976號判決意旨）。
  (二)本件檢察官、被告於審判期日，對本案之全部證據之證據能
    力均不爭執，復於審判期日就本院提示之證據於言詞辯論終
    結前，均未就所調查之證據主張有刑事訴訟法第159條不得
    為證據之情形，且均表示無意見，本院審酌該等證據作成時
    ，亦無不適當之處，是參考上開最高法院判決要旨，應視為
    已有將該等傳聞之證據採為證據之同意，本案經調查之證據
    均有證據能力。
二、認定犯罪事實所根據的證據及理由：
  (一)被告甲○○於本院審理中坦白承認系爭帳戶確實是伊所申請
    開戶使用的等語明確，並有系爭帳戶客戶往來明細查詢1份
    附卷可佐，此部分事實應堪認定。
  (二)被害人乙○○因受詐騙集團施以詐術，因而陷於錯誤，而將
    30萬元匯入系爭帳戶內一節，業據被害人於警詢中證述明確
    ，並有受理刑事案件報案三聯單、受理各類案件紀錄表、受
    理詐騙帳戶通報警示簡便格式表、內政部警政署反詐騙案件
    紀錄表、被害人匯款帳戶之存款憑條各1份附卷可稽，足認
    系爭帳戶確供詐欺集團成員作為實施詐欺取財犯行之用。
  (三)訊據被告矢口否認有何幫助詐欺取財之犯行，辯稱：伊沒有
    將系爭帳戶交給他人使用，系爭帳戶是遺失的云云。經查：
    1.被告於警詢中供稱：系爭帳戶是伊於96年12月10日19時許
      至臺中市○○區○路196號臺灣銀行提領薪資時發現伊無
      法提領，銀行行員告知伊帳戶因詐欺案遭警示凍結才知道
      ，系爭帳戶是於96年12月4日20時許，在臺中市○○區○
      ○路139號4樓之1發現遺失等語，於偵查中供稱：系爭帳
      戶遺失的時間伊忘記了，時間約在96年11月份，地點是在
      臺中市澄清醫院，伊去醫院將存摺、提款卡及密碼等物放
      置機車之置物箱內等語，是被告就系爭帳戶於何時、地遺
      失等情，前後供述不一，已難採信。
    2.系爭帳戶於96年2月16日時，餘額僅有80元，至96年6月21
      日因利息增加2元，於96年11月15日時，所剩餘額即為0元
      ，至被害人於96年11月28日匯款30萬元前，該帳戶均未曾
      有款項進出，更無薪資入帳，此有系爭帳戶之客戶歷史交
      易明細查詢1份在卷可憑。是被告於警詢中辯稱系爭帳戶
      係作為薪資轉帳戶用云云，顯非事實。
    3.系爭帳戶之使用狀況已如前述，顯見被告甚少使用系爭帳
      戶，且系爭帳戶如被告所辯遺失之時，並無任何餘款，則
      被告何以會將已無任何存款之存摺、提款卡及密碼隨身放
      置於所使用之交通工具內，此與常情不符。且提供帳戶予
      他人使用者，必先結清帳戶內餘款或確認帳戶內並無多餘
      款項，始會將無財產價值之帳戶資料交予收購者，本件亦
      核與上開情形相符，亦足佐被告確係將系爭帳戶交予他人
      使用無訛。
    4.又詐欺集團成員欲使用他人帳戶做為詐騙款項匯入使用，
      當會取得帳戶所有人之同意或加以測試才使用，否則一旦
      帳戶所有人辦理掛失，被害人所匯入之款項即遭凍結無法
      提領，而帳戶所有人反可輕易辦理補發存摺、變更印鑑及
      密碼，將款項提領一空，衡以上情，犯罪集團當無甘冒此
      風險之理。是以，果若被告辯稱其所有系爭帳戶資料係遺
      失等情為真，則持有系爭帳戶資料之犯罪集團根本無法防
      免該帳戶所有人何時將辦理掛失止付，而被害人所匯入之
      款項是否可順利提領即處於不確定狀態，又豈需大費周章
      向他人詐欺取財後，要求被害人匯款至其等無法擔保確可
      領用之帳戶內，而可能平白為帳戶申請使用人牟利？
    5.被告雖辯稱系爭帳戶是遺失的云云，然被告就系爭帳戶是
      何時、何地遺失的前後供述不一；又發現系爭帳戶遺失，
      竟未立即報警，此實與常情有違。
    6.金融機構之帳戶一般人均可輕易申請開設，並未設有任何
      特殊之限制，此乃眾所周知之事實，依一般人之社會生活
      經驗，倘係經由合法管道之收入或支出，其於金融帳戶之
      存放及提領，本可自行向金融行庫開立帳戶後使用，殊無
      大費周章使用他人帳戶之必要，況且近來類如刮刮樂、退
      稅轉帳等詐騙案件層出不窮，詐騙集團多利用人頭帳戶做
      為出入帳戶，不僅廣為媒體所披載，亦經政府一再宣導提
      醒注意，尤以現今各地金融機構所設自動提款機莫不設定
      轉帳之警示畫面，或張貼警示標語，促請使用大眾注意，
      衡諸目前社會以電視、報紙甚至網路等管道流通資訊之普
      及程度，以及使用自動提款機從事提款、轉帳交易之頻繁
      ，苟見有陌生人不思以自己名義申請開立帳戶，反而向不
      特定人蒐集或收購他人之金融機構帳戶使用，帳戶所有人
      焉能安心將其帳戶交付收購帳戶之人，而絲毫未加懷疑其
      收集帳戶之目的即在於詐取他人財物？被告既明知詐騙集
      團多以蒐集他人帳戶供作詐騙被害人匯款之犯罪工具，而
      將其所開立之上開帳戶存摺、提款卡連同密碼交予他人，
      由此顯見被告對於他人係將該帳戶用以實施詐欺犯行，當
      可預見，且其對於該人利用其帳戶向人詐取財物，並無違
      背其本意，是被告主觀上應具有幫助他人詐取財物之不法
      犯意甚明。
  (四)本件事證明確，被告犯行堪以認定。
三、論罪科刑的理由：
  (一)按刑法上之幫助犯，係對於犯罪與正犯有共同之認識，而以
    幫助之意思，對於正犯資以助力，而未參與實施犯罪之行為
    者而言（最高法院75年度臺上字第1509號、88年度臺上字第
    1270號判決意旨可資參照）。是以，如未參與實施犯罪構成
    要件之行為，且係出於幫助之意思提供助力，即屬幫助犯，
    而非共同正犯。本件被告與上開詐欺集團成員並無共同實施
    詐欺取財犯罪之犯意聯絡或行為分擔，僅基於幫助詐欺取財
    之犯意，提供前開郵局帳戶存摺、金融卡及密碼予上開詐欺
    集團之人員，已如前述。該詐欺集團之人員並利用被告之幫
    助，使被害人在遭該詐欺集團之人員施用詐術後而陷於錯誤
    ，因而匯款至被告所提供之前揭帳戶，從而促上開詐欺集團
    詐欺取財犯行之實現，是被告所為係參與詐欺取財罪構成要
    件以外之行為，且在無證據證明被告係以正犯而非以幫助犯
    之犯意參與犯罪之情形下，依上開說明，應認其所為係幫助
    犯而非正犯行為，故核被告所為，係犯刑法第30條第1項、
    第339條第1項之幫助詐欺取財罪，爰依同法第30條第2項之
    規定依正犯之刑減輕之。
  (二)爰審酌被告前於96年11月11日亦因提供帳戶予他人使用，經
    本院以97年度易字第2274號判處有期徒刑4月，本件提供帳
    戶予他人非法使用，使實行詐騙行為之人得手後，得以隱藏
    身分，助長詐欺之犯罪風氣，又此類提供人頭帳戶之犯罪，
    近年來極為猖獗，實不宜輕縱，被告犯後一再飾詞否認犯行
    、態度不佳，被害人所受損害達30萬元等一切情狀，量處如
    主文所示之刑，並諭知易科罰金之折算標準，以示儆懲。
四、適用法律依據：
  (一)刑事訴訟法第299條第1項前段，
  (二)刑法第30條、第339條第1項、第41條第1項前段。
  (三)刑法施行法第1條之1。
本案經檢察官丙○○到庭執行職務。
中    華    民    國    97    年    12    月    17    日
                  刑事第四庭  審判長法  官  唐光義
                                    法  官  簡芳潔
                                    法  官  洪挺梧
以上正本證明與原本無異。
如不服本判決應於收受判決後10日內向本院提出上訴書狀，並應
敘述具體理由；其未敘述上訴理由者，應於上訴期間屆滿後20日
內向本院補提理由書（均須按他造當事人之人數附繕本）「切勿
逕送上級法院」。
                                    書記官  劉雅玲
中    華    民    國    97    年    12    月    17    日
附錄論罪科刑法條
中華民國刑法第339條
（普通詐欺罪）
意圖為自己或第三人不法之所有，以詐術使人將本人或第三人之
物交付者，處5年以下有期徒刑、拘役或科或併科1千元以下罰金
。
以前項方法得財產上不法之利益或使第三人得之者，亦同。
前二項之未遂犯罰之。


司法院資訊處製作；財團法人民間司法改革基金會備份。
